臺灣高等法院臺南分院刑事判決　　　　　　九十年度上訴字第一三三三號　Ａ
　　　上　訴　人
　　　即　被　告　丙　○　○
　　　選任辯護人　蔡　碧　仲　律師
　　　上　訴　人
　　　即　被　告　丁　○　○
右上訴人因妨害自由等案件，不服台灣嘉義地方法院九十年度易字第三九三號中華民
國九十年八月二十二日第一審判決（起訴案號：台灣嘉義地方法院檢察署九十年度偵
字第二三四三號），提起上訴，本院判決如左：
      主      文
原判決關於共同剝奪人行動自由及連續傷害部分均撤銷。
丙○○共同以非法方法，剝奪人之行動自由，處有期徒刑陸月，如易科罰金，以參佰
元折算壹日。
丁○○共同以非法方法，剝奪人之行動自由，處有期徒刑捌月。
丙○○、丁○○被訴連續傷害部分，均公訴不受理。
      事      實
一、緣甲○○於民國八十九年四月間，因經濟情況不佳，無法給付工資與工人，經閱
    報後與綽號「張董」之不詳姓名成年男子聯絡，陸續向「張董」借款新臺幣（下
    同）十七萬元。然甲○○因無法支付高額利息及本金，遂躲避「張董」及其人馬
    。其後甲○○為償還債務，欲向高雄某信貸公司借款，惟辦理信用貸款，須繳保
    費三萬五千元，甲○○不得已乃於報紙尋找地下錢莊欲借款二萬元，雙方約定於
    八十九年八月十日上午十一時許，在嘉義市中山公園見面，甲○○偕同友人戊○○前往。另一方面，「張董」獲知此消息，即連絡丁○○、丙○○、乙○○（已
    由本院另案判決有罪後上訴駁回確定）及另一名不詳姓名成年男子，共乘乙○○
    駕駛之ＲＷ─八一八二號自小客車（下稱八一八二號車）前往該中山公園。其等
    抵達中山公園後，「張董」即指示丁○○下車與甲○○接頭，乙○○則將車開往
    嘉義市○○路旁等候。丁○○與甲○○碰面後，即要求甲○○至隱密處商議借錢
    事項，甲○○遂領丁○○乘坐戊○○所駕ＲＭ─○六八一號自小客車（下稱謝車
    ），二車即以附表編號1.所示方式乘坐。旋丁○○即要求戊○○將車由嘉義市○○路右轉民權路至植物園旁停車，乙○○將其車駛至謝車前方，丙○○、丁○○
    與「張董」、乙○○及另一不詳姓名成年男子共同基於剝奪人行動自由之犯意聯
    絡，「張董」、丙○○及另一不詳姓名成年男子自八一八二號車下車，以附表編
    號2.所示方式乘坐，先由「張董」坐進謝車駕駛座旁，並命戊○○不得下車，更
    不得打電話，而剝奪戊○○行動自由，再由丁○○與丙○○共同將甲○○自謝車
    架往八一八二號車，而剝奪甲○○行動自由，而該不詳姓名成年男子亦坐入謝車
    。「張董」並要求戊○○將車交其駕駛，惟為戊○○所拒，「張董」遂命丙○○
    、丁○○將甲○○自八一八二號車帶回謝車，改以附表編號3.所示方式，分別乘
    坐二車，即該姓名不詳成年男子又返回八一八二號車，另由丙○○、丁○○挾持
    甲○○坐於謝車後座兩側，「張董」仍坐於「謝車」駕駛座旁，並命戊○○將車
    駛往蘭潭，二車駛抵好漢坡停車。乙○○遂與「張董」、丙○○、丁○○及該不
    詳姓名成年男子，由乙○○至謝車看守戊○○，「張董」、丙○○、丁○○及該
    不詳姓名成年男子三人，則將甲○○帶往山坡上，張董先示意丙○○、丁○○及
    不詳姓名成年男子毆打甲○○（傷害部分未據告訴），再將其行動電話交予甲○○命其以行動電話籌款清償，然因甲○○久久無法籌得。「張董」乃命眾人返回
    車上，欲前往嘉義高工後方。張董與丙○○、丁○○遂將甲○○押回八一八二號
    車，該不詳姓名成年男子則坐入「謝車」，以如附表編號4.方式乘坐，繼續使戊○○為其等駕車。待二車抵達嘉義高工後方空地，再次由乙○○看守戊○○，「
    張董」、丙○○、丁○○及該不詳姓名男子將甲○○押往涼亭，並由丙○○、丁○○命甲○○蹲下。甲○○遂表示願交付所有Ｓ六－八九六二號小客車及土地所
    有權狀，以為擔保。「張董」始將戊○○釋放。甲○○則與「張董」、丁○○、
    不詳姓名成年男子，以附表編號5.方式乘坐乙○○所駕八一八二號車，於八十九
    年八月十日下午二時四十分許，車抵甲○○嘉義市○○街八十四號住處，欲提取
    甲○○所提供擔保物時，為警當場查獲，其等共同剝奪甲○○、戊○○行動自由
    約三小時四十分鐘，並扣得甲○○所提，由甲○○簽發之本票三張、借款切結書
    一張在案。
二、案經嘉義縣警察局中埔分局報請臺灣嘉義地方法院檢察署檢察官偵查起訴。
      理      由
壹、共同剝奪人行動自由部分：
一、訊據上訴人即被告丙○○、丁○○均供承其等是「張董」所僱用，被告丁○○並
    坦承於八十九年八月十日上午十一時許，有在嘉義市中山公園與被害人甲○○見
    面，其沒有告訴被害人「張董」也會來，那天「張董」打電話給其要其假裝地下
    錢莊之人與被害人甲○○見面，與被害人甲○○在一起還有被害人戊○○，嗣其
    坐被害人謝易昌駕駛之自小客車，車上坐有被害人甲○○，其坐後座，車裡只有
    三人，到植物園停車，「張董」打電話叫其要他們停下，從中山公園出發沒有目
    的地，停下來，「張董」等人就過來，「張董」要被害人甲○○把錢還清楚，被
    害人甲○○說他會把錢還出來，他要跟朋友借，「張董」要其等開車去蘭潭，也
    是被害人戊○○開的，同車其與「張董」、不詳姓名成年人及被害人甲○○，被
    害人戊○○和甲○○從中山公園到蘭潭都沒有換車，在蘭潭，確實有到好漢坡，
    在嘉義高工後面「張董」之朋友打被害人甲○○，其有推他等情，惟被告二人均
    否認有妨害自由犯行，被告丁○○辯稱：其沒有押被害人戊○○，是被害人戊○○自己開的車，被告丙○○沒有換車，其與「張董」坐被害人戊○○開的車在蘭
    潭雖有到好漢坡，但是沒有人動手毆打甲○○，是被害人甲○○在打電話云云；
    被告丙○○辯稱：八十九年八月十日上午十一時許，在嘉義市中山公園，其坐乙○○駕駛之自小客車，沒有下車，也沒有與被害人甲○○見面，在植物園其也沒
    有下車，「張董」與其同車，去蘭潭由共同被告乙○○開車載其一人，只有他們
    二人，在蘭潭沒有人打被害人甲○○，到嘉義高工其就離開，是請朋有載其離去
    ，他沒有看到被害人甲○○被打，其從頭到尾都沒有換車，都是坐乙○○開的車
    云云。經查：
（一）被害人甲○○於警訊時指稱：「（他們如何要將你強行押走？）因為他們開地
      下錢莊，正好我在年４月間缺錢，我就向他們借了新台幣拾柒萬（元）整至
      今未還，所以他們約我到嘉義中山公園大門前見面，結果他們一看到我就有四
      人下車強行將我押上車開離中山公園。」「（他們將你載到何處？有無對你怎
      樣？請將詳情述之。）他們首先將我載至嘉義市蘭潭很偏避的地方，對我拳打
      腳踢，痛打我一頓後，又載我至嘉義高工後面，又對我拳打腳踢一頓後，才載
      到嘉義市○○街號內，正好被你們警方查獲，我才得以脫困。」「（當時強
      押你上車時有無拿兇器？）當時沒有，到蘭潭後他們才在車上拿了二支球棒出
      來。」「（你如何會向他們的地下錢莊借錢？）因我從事土木業，經濟不景氣
      ，發不出工資給工人，所以我才向他們地下錢莊借錢。」「（現在警方提供口
      卡片供你指認，你能否指認出來有參與強行押走你的人否？）我可以，口卡片
      上丁○○：：：丙○○：：：，他二人均參與且對我拳打腳踢。」「（地下錢
      莊是何人所經營的？：：：）是一位張姓男子：：：。」「（他們強行將你押
      走後有無對你恐嚇？你如何回應？）有，他們說如果五天內未還錢就要給我死
      在蘭潭，當時我向他們說不然我的車子及土地所有權狀均給他們扣押。」「（
      他們有無答應？）有答應，但還是五天內便要還他們參拾萬元，否則會死的很
      難看。」等語（見警卷第四頁至第五頁背面）；於原審法院九十年度訴字第三
      二號案調查時指稱：「（當天詳情為何？）我到公園有看到一個人是丁○○，
      他跟我說我朋友不能跟，要叫我到別地方單獨談借錢，我說我朋友沒關係，我
      就跟豐上我朋友的車，我們二人都坐後座，當時我並沒有被限制自由，我也不
      知道他跟張董的人有關係，後來我朋友開車彎到民權路，對方就開一台車子從
      民權路萊爾富便利店開過來把我們攔下來，然後我們就停在公園莊凱全小兒科
      的旁邊，張董先下來後面還跟著二個人，有丙○○、還有一個不知道名字，張
      董就打開駕駛座旁邊的門坐進來，開始罵要斷手或斷腳，在車上打我的頭，叫
      我朋友不可以下車也不可以講電話，張董就坐在我朋友的旁邊，另外二人有丙○○及丁○○下來把我押到他們的車上，他們一人各抓我一支手，押我到他們
      車子的後座，另外一人就坐進我朋友車的後座，張董在車上跟我朋友講話，講
      完話張董就叫丙○○及丁○○把我押上我朋友的車，張董就叫原來坐後面的人
      回到他們的車上，此時張董是坐我朋友旁邊，我坐後座中間兩邊是蔡姓兄弟，
      他們叫我從崇仁護校那邊進去，到好漢坡他們叫我朋友停車，他們三人跟另外
      一台車的一個人共四人把我押下車，張董叫被告（即乙○○）坐到我朋友的車
      ，在一個小山坡上有一個石桌及石椅，蔡姓兄弟一人拿一支鋁製的球棍打我，
      張董坐在椅子上指揮，另外一人用腳踼我，我跪著求他們說會找人籌錢，他們
      把我的行動拿走叫我用他們的行動電話籌錢，我就打電話給我大哥，後來張董
      接過去，不知我大哥跟他講什麼他就把電話掛掉，跟我說今天以內還不出錢（
      現金二十五萬其他可以用支票）要把我丟到蘭潭，我又打電話給我妹妹，我妹
      妹一時也籌不出錢，剛剛三人又打我，後來張董指示他們把我帶到車上，開車
      到嘉工後面的一個空地，剛剛那四人又把我押到涼亭，被告（即乙○○）又到
      我朋友的車上看著我朋友，在涼亭蔡姓兄弟及另外一人打我踼我，張董坐在旁
      邊指揮，張董問我今天還不出錢怎麼辦，我說我的車子讓你們抵押，張董說不
      夠，我說先讓我回去籌錢，不然我家的地契讓你抵押，張董說好不過要找一個
      保證人，保證五天內隨時可以找到我的人，我打電話給我姐夫，我姐夫不敢做
      保，後來找我朋友戊○○，他也不敢，張董就說再給我五分鐘如果沒有辦法，
      看我是要斷手或斷腳，我就說不然你們跟我去拿車子，我順便拿權狀給你們，
      我五天內籌錢跟你們換回來，然後我就坐他們車到文昌街八十六號拿車子及權
      狀，我朋友在嘉工那裡張董就叫他自行離開，到文昌街時就接到中埔分局的電
      話，張董叫我跟他們說我很平安，在文昌街他們要拿權狀時警察正好來，他們
      就將權狀丟到地上跑走，被告（即乙○○）跑不及被抓到，其餘之人跑走了，
      我的車子他們也沒開走。」等語（見原審卷第四十頁至第四一頁所附原審法院
      九十年度訴字第三二號案九十年三月一日訊問筆錄影本）；於原審調查時指稱
      ：「（那天總共有幾個人押你們？）我坐在證人（即戊○○）的車子，他們押
      我們兩人，但只有打我一個人，張董沒有打我，乙○○也沒有打我，其他三人
      都有打我，其中一個人我不知道名字，被告丁○○從車子拿出棒球棒打我，棒
      球棒有兩支，但他只拿其中一支打我，棒球棒他應該是本來就準備好要打我用
      的」「（後來你們就到嘉義高工那邊？）是，到那邊他們又打我，這次也是上
      開三人（指丁○○、張永添及該不詳姓名成年男子）打我，兩次被告丁○○都
      有拿球棒打我，第一次在蘭潭沒有用球棒打我，第二次在嘉義高工後面打我的
      胸部、肩部及腳部」等語（見原審卷第十八頁、第二一頁）。
（二）被害人戊○○於警訊時指稱：「（你為何事至本組來報案？）因於今(10)日早上
      １０時許我朋友甲○○：：：打電話叫我載他去嘉市中山公園，說他要向人借錢
      ，並已約好在該處，我即開車載甲○○至中山公園後甲○○約好之人早已在該
      處等，並與甲○○交談，對方本來要我下車，他們要私下和甲○○談，但我堅
      持說車子是我的，我不讓他們開，但對方就有一名男子年約歲，雙腳有刺青
      ，理平頭，自行坐上我的車後座，並在車上再約至隔壁植物園談，車從中山公
      園走啟明路轉民權路時，該男子叫我立刻將車停在路邊，適時他們的同夥開另
      一輛車，從我後面追上來並攔下我的車後，立刻下來四名男子，其中一名高約
      １７５瘦瘦之歹徒叫我下車，我堅持不下車後歹徒二名就再上我的車，並叫我
      要跟他們的車走，一直開到蘭潭後就叫我停車並限制我的行動，留一名歹徒看
      著我，叫我不能下車，也不能打電話，另四名歹徒將甲○○架走，離我車約十
      公尺遠，使我沒辦法看見甲○○，他們談了將近一小時後，留一名歹徒在我車
      內，而甲○○就坐上他們的車並叫我跟他們走，一直開到嘉義高工後面歹徒停
      車在六角亭內毆打甲○○，我親眼目睹他們毆打甲○○之過程，他們毆打甲○○是因為甲○○找不出保證人可以保證甲○○可以在五天內還他們之前向他們
      借的錢，後來甲○○和歹徒說要將他所有之Ｓ６－８９６２號自小客車先質押
      給歹徒，歹徒這時才同意我離開，而歹徒才載甲○○至文昌街取車。」「（目
      前在本組內之乙○○：：：你是否認識？與本案有何關係？）目前在刑事組之
      乙○○是歹徒之一，他負責開車及限制我的行動，並叫我不能打電話也不能下
      車。」「（目前口卡片之丁○○：：：及丙○○：：：這二名你是否認識？與
      本案有何關係？）該二名均是今天早上在嘉義中山公園強押我及甲○○之人，
      且他二人均有在嘉義高工後面六角亭內毆打甲○○。」「（歹徒共幾人？有否
      帶兇器？）歹徒共有五人，我沒看見他們有帶兇器。」等語（見警卷第十
      二頁背面至第十三頁背面）；於原審法院九十年度訴字第三二號案調查時指稱
      ：「（八十九年八月十日十一時是否有與甲○○一起借錢？）是甲○○要借錢
      ，叫我開車帶他去，到中山公園門口，有一個人：：那個人叫丁○○（經指認
      口卡）：：那時只有一個人與甲○○相約，後來那個人坐在我的車子後面打行
      動電話，叫另外一部車來，他叫我跟我前面那部車走，從啟明路轉民權路到植
      物園，叫我停下來前面車子的人下車把我車門拉開叫我下車，前面車子大概坐
      有四人，我拒絕，有一個：：人坐在後面：：我旁邊有一個人：：押著我，命
      令我跟著我前面車子走，一直往蘭潭環潭公路走，快到壩口時左邊大一個鐵塔
      ，車上的人命令我停車，聽聲音應該是張董，他們把甲○○押到車外蘭潭潭邊
      ，叫被告（即乙○○）看著我，被告（即乙○○）就下車到我的車子來，坐在
      駕駛座旁邊，跟著甲○○一起下車的有張董、二兄弟（即被告二人），還有另
      外一個人，吳金俊我沒有看過他，還好像有聽到甲○○哀叫的聲音，後來又把
      甲○○押到他們的車子，被告（即乙○○）開他們的車，張董及二兄弟（即被
      告二人）坐被告（即乙○○）開的車，另外那個沒有找出來的人坐我旁邊，是
      我開的車要我跟著前面的車走，到了嘉工後面一條路的涼亭，除了被告（即乙○○）外其他人又把甲○○押到涼亭去，被告（即乙○○）又來看著我，在涼
      亭裡他們又週旋了很久，他們要甲○○找其家人來還錢，可是找不到，約一時
      後他們把我押過去，說要我負責，我說我沒有那能力付錢，張董說再給甲○○
      五分鐘，不然就要把甲○○很難看，下場結果很不好，張董有命令二兄弟（即
      被告二人）跟另外那人打甲○○，後來甲○○一直打電話給其爸爸、姐姐等親
      人說拿錢來，但是都沒有錢，甲○○就說要把他的車質押張董，但是一個禮拜
      要來清償，後來張董就讓我走，他們就開他們的車把甲○○押到文昌街處。」
      等語（見原審卷第三五頁至第三六頁所附原審法院九十年度訴字第三二號案九
      十年二月二十日訊問筆錄影本）；於原審調查時證稱：「：：：當天是我開的
      車，車號是ＲＭ－○六八一，本來我與被害人、被告丁○○坐我的車，後來到
      植物園，他們的車子攔下我們，叫我下車，我說我的車不讓他開走，所以在植
      物園我們就五個人坐一台車，車子還是我在開，甲○○被被告丙○○、被告丁○○兩人架在後座的中間」等語（見原審卷第二十頁）。
（三）被告丁○○於警訊時供稱：「（你因何事至中埔分局三組接受偵訊？）我因參
      加經營地下錢莊，甲○○向我公司借錢未還，在中山公園被我遇見，我即問他
      母錢（本金）何時還，他說馬上會給你，即叫我坐上他們的車，自小客車至（
      嘉義市○○○路民權路口，就遇我朋友另開一部轎車，我向他們招手，該車即
      下來二人坐上我們乘坐之轎車，由甲○○朋友駕車，兩部車就駛上蘭潭，甲○○就在蘭潭打行動電話找朋友借錢，因借不到錢，又將車駛到嘉義高工學校後
      面涼亭，甲○○再次打電話借錢，還是借不到錢，我即問他到底何時還，因對
      方無法回答，我就生氣推他，當時張董的朋友有揍他。」「（你說是在嘉義市
      中山公園巧遇甲○○並與他共同找朋友借錢，且未毆打他，為何被害人（指甲○○）與證人（指戊○○）均指證是約定在公園見面，並由你們五人強行押上
      車，除限制甲○○行動也限制證人戊○○行動，並不許打電話，而且在嘉義高
      工後持鋁制球棒恐嚇如不還錢，要讓他死的難看，並由你們幾人聯手毆打張某
      ，你作何解釋？）我沒有事先約甲○○，也沒有限制其行動，更沒有毆打他，
      打他的人我不認識。」「（請問在嘉義高工後面，何人持鋁制球棒恐嚇張清，
      松有無持該球棒毆打甲○○？」「（球棒放在車上，沒有拿下去恐嚇甲○○，
      也沒有持球棒毆打他。」「（據張清清松表示，當日有五人押他上車討債，共
      有那五人？）當天有我、我弟弟丙○○、乙○○、綽號張董及張董一位朋友，
      共五人。」「（你們五人何時遇到甲○○、戊○○？在何處遇到？）民國年
      ８月１０日早上時許，在嘉市中山公園。」「（你們五人押張甲○○、戊○○
      ，並予毆打，你弟弟丙○○有無出手？）只有我推他（甲○○）及張董朋友毆
      打他，我弟弟沒有出手毆打他。」「（你說你們兄弟二人未毆打他，為何甲○○指證你們二人拳打腳踢的毆打他，致身身體多處受傷，且證人戊○○也在場
      目擊，為何你均說沒有？）我確實沒有毆打他，我弟弟提早離開也沒有毆打他
      。」「（警方據報後至嘉市○○街號前，你當時有無在屋內？）我有在屋內
      ，甲○○本來要將他所有Ｓ６－８９６２號自小客車，先抵押給我們，我就將
      自小客車從後面停車場駛至文昌街，下車後發現有四、五位男子走近文昌街
      號，以為是甲○○叫人來，就從屋旁逃離現場。」「（你有無出言恐嚇甲○○
      ，如不還錢，就要伊死的很難看？）我沒有說，也沒聽到。」等語（見偵查卷
      第三頁背面至六頁正面）；於原審法院九十年度訴字第三二號案調查時供稱：
      「（八十九年八月十日是否有跟一些人找甲○○討債？）有，當天有我及張董
      、張董的朋友、丙○○、被告（即乙○○），是張董找我們去的，我們約在自
      強街那邊，張董約我們在自強街，張董告訴我說要找一個之前欠我錢的人，然
      後我們就在中山公園門口，我一個人下車等甲○○，他們人就將車開去植物園
  那邊：：然後我就坐他的車，我坐在後面，他們二人坐在前面：：車子就開去
      植物園那邊，我說就在這邊講，所以車子就停在張董的後面，張董及其朋友就
      下來跟甲○○講如何還錢的事：：張董坐在戊○○的旁邊，之前甲○○有下車
      ，我們在馬路邊講借錢的事，後來又上車，被告（即乙○○）的車在前面，我
      們的車在後面，到了蘭潭就下車談還錢的事情，張董的朋友有打甲○○及用腳
      踹甲○○：：甲○○打電話打了很久都籌不出錢，後來又到嘉工後面涼亭那邊
      ，甲○○又打電話要籌錢：：甲○○說車子要先給我們抵押，張董說要找人做
      擔保，戊○○說不要保，我們就到文昌街去拿車，結果就被警查獲。」等語（
      見原審卷第五七頁所附原審法院九十年度訴字第三二號案九十年二月二十日訊
      問筆錄影本）；於本院審理時供稱：「（甲○○是不是於民國八十九年四月間
      ，因經濟情況不佳，無法給付工資與工人，就翻閱報紙與年籍不詳綽號『張董
      』的成年男子聯絡，陸續借款新臺幣十七萬元？）甲○○向我借十萬元，但是
      「張董」向我借去借給甲○○的，其他的錢我就不知道了，我不認識甲○○。
      」「（甲○○是不是因無法支付高額的利息及本金，遂躲避「張董」及其人馬
      ，其後甲○○為償還債務，欲向高雄某信貸公司借款，但需辦理信用貸款保險
      ，保費三萬五千元，甲○○不得以乃另於報上尋找地下錢莊欲借款二萬元，是
      不是和你們二位約定於八十九年八月十日上午十一時於嘉義市中山公園接洽，
      甲○○偕同戊○○同往？）是甲○○和『張董』約定的，我是去看看可不可以
      要回十萬元。」「（『張董』知道這個消息後，即連絡乙○○、你們二位及另
      一名年籍不詳之成年男子，由乙○○駕駛車牌號碼ＲＷ－八一八二號自用小客
      車前往該嘉義市中山公園，他們抵達中山公園後，『張董』是不是要你下車先
      與甲○○等人接頭，乙○○則將車開至嘉義市○○路中山公園旁等候？）是，
      是我一個下車在那裡，然後坐上甲○○、戊○○他們的車子。」「（丁○○與
      甲○○碰面後是不是要求到其他較隱密處商議借錢的事由，甲○○是不是就帶
      領丁○○一同搭乘戊○○所駕駛車牌號碼ＲＭ－○六八一號自用小客車，丁○○要求戊○○由嘉義市○○路右轉至民權路，不久丁○○便要戊○○停車，乙○○便將他前開自小客車駛至謝車前方，你們二位就與乙○○、『張董』及另
      一年籍不詳成年男子，由『張董』先坐進駕駛座旁，命令戊○○不得下車，也
      不得打電話，再由你們二位一同架住甲○○前往乙○○自小客車，而另一名年
      籍不詳之成年男子也以坐上謝車的方式，剝奪甲○○與戊○○之行動自由，『
      張董』要求戊○○下車，由他們駕駛該車，但為戊○○所拒，『張董』乃命你
      們二位將甲○○帶回謝車的後座，你們二位是不是坐在甲○○兩側，『張董』
      則坐於駕駛座旁？）是乙○○開車載添，戊○○開車載我及『張董』、甲○○
      。」「（以後是不是由『張董』下令要戊○○將車輛駛往蘭潭，到好漢坡時『
      張董』是不是命令戊○○停車，『張董』及你們二位及另一名年籍不詳的男子
      是不是攜帶鋁棒二支將甲○○帶往山坡上，你們二位與乙○○、『張董』，由
      乙○○離開他的自小客車到謝車看守戊○○，再由『張董』下令你們二位及該
      年籍不詳男子其中一人持一鋁棒共同毆打甲○○？）沒有，確實有到好漢（坡
      ）但是沒有打甲○○，是甲○○在打電話。」「（八十九年八月十日上午十一
      時你們二位有無與張董、乙○○不詳姓名之人於嘉義市中山公園與甲○○見面
      ？）有。與甲○○在一起還有一位謝易昌（錩），我坐甲○○的車子，車子是
      謝易昌（錩）開我坐後面，車子只有三人，到植物園停車，張董打電話叫我要
      他們停下，從中山公園出發沒有目的地，停下來，他們就過來。」「（後來怎
      麼會去蘭潭？）張董要甲○○把錢還清楚，甲○○說他會把錢還出來，他要跟
      朋友借，張董要我們開車去蘭潭，也是謝易昌（錩）開的，同車我與張董、及
      不之姓名之人和甲○○。」「（你去中山公園與甲○○見面是假裝地下錢莊之
      人在借錢給他？）是，我沒有告訴他張董也會來，那天張董打電話給我要我假
      裝地下錢莊之人與甲○○見面。」「（從植物園到蘭潭謝易昌（錩）有無與你
      們去？）  有。」「（謝易昌（錩）和甲○○從中山公園到蘭潭都沒有換車？
      ）沒有。」「（在蘭潭誰動手打甲○○？）那時沒有，在嘉義高工後面張董朋
      友打他，我有推他。」「（對於另案九十年上訴七五三號附表所列的乘員及乘
      坐位置有何意見？（提示告以要旨））丙○○沒有換車，我與張董作謝易昌（
      錩）開的車。」「（鋁棒誰帶去？）原來放在車上。」等語（見本院九十年十
      一月十二日訊問筆錄、九十一年三月二十一日審判筆錄）。
（四）被告丙○○於警訊時供稱：「（於年８月１０日時左右，你有無在嘉義市中
      山公園大門前強押甲○○至蘭潭及嘉義高工後方並毆打他？）我沒有強押甲○○，因為我本身未下車，所以我不清楚，我沒打他。」「（你本人有無跟他們
      一起到蘭潭及嘉義高工？）我有跟他們一起到蘭潭及嘉義高工後面。」「（據
      甲○○指稱是他與你們電話約好到嘉義中山公園前見面的，但你們一看到他就
      將他強押到這二處地方你作何解釋？）我是要去中山公園附近載我哥哥丁○○
      ，剛好遇見甲○○的。」「根據甲○○指稱當天押走他的時後是有五人，那五
      人？）當時有我本人、丁○○、乙○○、還有我們稱的張董及張董朋友。」「
      （那如何在年８月１０日會一起和『張董』押甲○○至蘭潭等二處？）是『張
      董』打電話給我哥哥丁○○的，致（至）於說什麼我就不清楚，然後我哥哥丁○○就向我說出去走走。」「（警方在年８月１０日時分在嘉市○○街
      號查獲時你有無在現場？）我沒有在現場我沒有在現場，我在嘉義高工後面時
      就先離去。」等語（見偵查卷第六頁背面至第八頁背面）；於原審法院九十年
      度訴字第三二號案調查時亦供稱：「（請詳述當天情形？）當天我哥叫我跟他
      去找張董，我們到了中山公園那裡，我哥就下車，我們就將車開去植物園那裡
      ，後來我哥就坐甲○○的車子過來停在我們的後面，張董就我哥及：：去坐他
      們的車，張董也有坐甲○○的車，我坐被告（即乙○○）開的車，我們就到蘭
      潭，他們就下車，我也有下車：：後來他們講一講就說要到嘉工：：」等語（
      見原審卷第五八頁所附原審法院九十年度訴字第三二號案九十年三月二十九日
      訊問筆錄影本）；於本院審理時供稱：「（甲○○是不是於民國八十九年四月
      間，因經濟情況不佳，無法給付工資與工人，就翻閱報紙與年籍不詳綽號『張
      董』的成年男子聯絡，陸續借款新臺幣十七萬元？）甲○○是向我哥哥借十萬
      元。（甲○○是不是因無法支付高額的利息及本金，遂躲避『張董』及其人馬
      ，其後甲○○為償還債務，欲向高雄某信貸公司借款，但需辦理信用貸款保險
      ，保費三萬五千元，甲○○不得以乃另於報上尋找地下錢莊欲借款二萬元，是
      不是和你們二位約定於八十九年八月十日上午十一時於嘉義市中山公園接洽，
      甲○○同戊○○同往？）是甲○○和『張董』約定，甲○○在地檢署也說不認
      識我們。」「（丁○○與甲○○碰面後是不是要求到其他較隱密處商議借錢的
      事由，甲○○是不是就帶領丁○○一同搭乘戊○○所駕駛車牌號碼ＲＭ－○六
      八一號自用小客車，丁○○要求戊○○由嘉義市○○路右轉至民權路，不久丁○○便要戊○○停車，乙○○便將他前開自小客車駛至謝車前方，你們二位就
      與乙○○、『張董』及另一年籍不詳成年男子，由『張董』先坐進駕駛座旁，
      命令戊○○不得下車，也不得打電話，再由你們二位一同架住甲○○前往乙○○自小客車，而另一名年籍不詳之成年男子也以坐上謝車的方式，剝奪甲○○
      與戊○○之行動自由，『張董』要求戊○○下車，由他們駕駛該車，但為戊○○所拒，『張董乃命你們二位將甲○○帶回謝車的後座，你們二位是不是坐在
      甲○○兩側，『張董』則坐於駕駛座旁？）當時是乙○○開車我，戊○○開車
      載去的。」「（以後是不是由『張董』下令要戊○○將車輛駛往蘭潭，到好漢
      坡時『張董』是不是命令戊○○停車，『張董』及你們二位及另一名年籍不詳
      的男子是不是攜帶鋁棒二支將甲○○帶往山坡上，你們二位與乙○○、『張董
      』，由乙○○離開他的自小客車到謝車看守戊○○，再由『張董』下令你們二
      位及該年籍不詳男子其中一人持一鋁棒共同毆打甲○○？）在地檢署偵訊時，
      戊○○也說我們沒有打他。」「（八十九年八月十日上午十一時你們二位有無
      與張董、乙○○不詳姓名之人於嘉義市中山公園與甲○○見面？）我沒有跟他
      們見面，我坐乙○○的車，也沒有下車，也沒有與甲○○見面。在植物園我也
      沒有下車，張董有跟我同車。」「（後來怎麼會去蘭潭？）乙○○開車載我，
      只有我們二人。」「（在蘭潭誰動手打甲○○？）到嘉義高工我就離開，我沒
      有看到甲○○被打。」「（你怎麼離開？）請朋友來載我。」「（在蘭潭有人
      打甲○○？）沒有。」「（對於另案九十年上訴七五三號附表所列的乘員及乘
      坐位置有何意見？（提示告以要旨））我從頭到尾都沒有換車，是乙○○開的
      。」「（鋁棒誰帶去？）原來放在車上。」等語（見本院九十年十一月十二日
      訊問筆錄、九十一年三月二十一日審判筆錄）。
（五）從上述被害人甲○○戊○○之指述及被告丙○○、丁○○之供述觀之，各人對
      於被害人甲○○及戊○○遭受剝奪行動自由之細節，雖稍有出入，惟從上述各
      情相互參證，被告丙○○、丁○○所供其等與共同被告乙○○、「張董」及不
      詳姓名成年男子，於右揭時、地，共同剝奪被害人甲○○、戊○○行動自由，
      及先後將被害人甲○○押往蘭潭好漢坡、嘉義高工後方涼亭等情，核與被害人
      甲○○、戊○○之指述之情節大致相符，而各人駕乘汽車及座位入附表所示。
      又依被告丙○○及丁○○前開供詞，顯見被告二人均有參與，且「張董」等人
      行止，均為被告二人所得見聞，被告二人明知「張董」等人所為，係剝奪被害
      人甲○○、戊○○行動自由，竟仍參與。被告二人既明知「張董」等人當日係
      為向被害人甲○○要債，而將被害人甲○○帶往他處，顯見係欲教訓甲○○甚
      明，被告二人卻仍參與。此外，復有借款廣告一份、本票三張、借款切結書一
      份在卷可佐（見警卷第十五頁至第二十二頁）。是被告二人與「張董」等人就
      剝奪甲○○、戊○○行動自由，均有犯意聯絡及行為分擔。
（六）被害人甲○○於警訊時雖指稱：「想不到竟然張董會知道是我要借錢，而率其
      手下分乘部二車來，將我押上黑色自小客車車號ＲＷ─八一八二號，而（我）
      將我押至蘭潭，另一部黑色轎車車號不詳尾隨在後：：：。」云云，然被害人
      甲○○於原審調查時就前往蘭潭時搭乘方式，已更正為如附表編號3.方式乘坐
      。被害人甲○○於警訊時所言，或因案發不久，心情緊張，表達不清，為人之
      常情，自不得因此即認被害人甲○○於警訊供述有瑕疵，而不予採信。
（七）被告丁○○、丙○○及共同被告乙○○雖皆供稱：被告丙○○前往蘭潭途中，
      係乘坐共同被告乙○○所駕駛八一八二號自小客車云云。惟被害人甲○○與戊○○均指述被告丙○○亦乘坐於戊○○所駕車輛。衡情丁○○為丙○○胞兄，
      被告二人與共同被告乙○○則為朋友關係，不免有迴護被告丙○○；且被告丁○○於本院調查時供稱：「（甲○○是不是於民國八十九年四月間，因經濟情
      況不佳，無法給付工資與工人，就翻閱報紙與年籍不詳綽號「張董」的成年男
      子聯絡，陸續借款新臺幣十七萬元？）甲○○向我借十萬元，但是「張董」向
      我借去借給甲○○的，其他的錢我就不知道了，我不認識甲○○。」「（甲○○是不是因無法支付高額的利息及本金，遂躲避「張董」及其人馬，其後甲○○為償還債務，欲向高雄某信貸公司借款，但需辦理信用貸款保險，保費三萬
      五千元，甲○○不得以乃另於報上尋找地下錢莊欲借款二萬元，是不是和你們
      二位約定於八十九年八月十日上午十一時於嘉義市中山公園接洽，甲○○偕同
      戊○○同往？）是甲○○和「張董」約定的，我是去看看可不可以要回十萬元
      。」等語，被害人甲○○所積欠「張董」借款中，有部分既係被告丁○○所提
      供，依此被告丙○○與其胞兄丁○○二人均積極參與本件討債行列，乃符常情
      ，故被害人甲○○指述為可採。被告蔡永豐當時乘坐何部車，已據本院認定如
      上。況縱認被告所供被告丙○○前往蘭潭途中，係乘坐共同被告乙○○所駕駛
      八一八二號自小客車屬實，亦難資為被告二人有利事實之認定。
（八）被害人戊○○於原審九十年度訴字第三二號共同被告乙○○妨害自由案件指稱
      ：「張董」坐於後座，然於本院九十年度上訴字第七五三號共同被告乙○○妨
      害自由案件審理時業已更正，指稱「張董」坐於其所駕車輛前右座（詳該案卷
      第三九頁），且被害人甲○○及被告丁○○於原審皆稱張董係坐於駕駛座旁。
      又被害人戊○○係因偶然搭載甲○○始被牽扯本案，其原不認識「張董」，被
      害人甲○○前因向「張董」借款，被告丁○○與「張董」則為同夥，自較清楚
      「張董」為何人！尚不得以被害人戊○○前後供述不同，而認前開事實為虛。
（九）綜上所述，被告二人所辯，均為卸責之詞，均不足取，事證明確，被告二人剝
      奪人行動自由犯行，堪以認定。
二、查被告丙○○、丁○○與共同被告乙○○、「張董」及該不詳姓名成年男子，共
    同以強暴方法，剝奪甲○○、戊○○行動自由。核其等所為，均係犯刑法第三百
    零二條第一項之剝奪人行動自由罪，公訴人認被告二人均係犯刑法第三百零四條
    強制罪，容有未洽，起訴法條應予變更。又被告丙○○、丁○○與共同被告乙○○、「張董」及該不詳姓名成年男子，對於剝奪人行動自由罪之實施有犯意聯絡
    及行為分擔，皆應論以共同正犯。又被告丙○○、丁○○等人以一行為剝奪被害
    人甲○○、戊○○二人行動自由，為想像競合犯，應依刑法第五十五條規定，從
    一重處斷。
三、原審認被告丙○○、丁○○剝奪行動自由罪證明確，予以論罪科刑，固非無見，
    惟查（一）被告丁○○與被害人甲○○碰面後，即要求被害人甲○○至隱密處商
    議借錢事項，被害人甲○○遂領丁○○乘坐被害人戊○○所駕自小客車，旋被告
    丁○○即要求被害人戊○○將車由嘉義市○○路右轉民權路至植物園旁停車，原
    判決認被害人甲○○遂帶領被告丁○○一同搭乘被害人戊○○駕駛車輛，被告丁○○要求被害人戊○○由啟明路右轉至民權路，不久被告丁○○便要被害人戊○○停車，究竟於嘉義市○○路何處停車，未明確認定，即有未洽。（二）「張董
    」要求被害人戊○○下車，由其等駕駛該車，惟為戊○○所拒，「張董」另命被
    告丁○○與蔡永豐將被害人甲○○帶回謝車後座，被告丙○○及丁○○坐於被害
    人甲○○兩側，「張董」則坐於駕駛座旁，嗣由「張董」下令要被害人戊○○將
    車輛駛往蘭潭，至好漢坡時「張董」命被害人戊○○停車，「張董」、被告丙○○、丁○○及另一姓名不詳男子將被害人甲○○帶往山坡上，被告丙○○及丁○○兄弟一人並未持一鋁棒毆打被害人甲○○，原判決認「張董」下令被告被告丙○○、丁○○及該不詳姓名成年男子其中一人持一鋁棒毆打被害人甲○○，亦有
    未當。被告丙○○上訴稱其係冤枉，被告丁○○上訴指摘原審判太重云云，均無
    理由，惟原判決既有可議，應由本院將被告丙○○、丁○○剝奪行動自由罪部分
    撤銷改判。爰審酌被告丙○○品行、素行、與被害人甲○○及戊○○間，本無仇
    怨，偶因朋友要約，致涉此案、犯罪所生危害及犯罪後否認犯行等一切情狀，就
    被告丙○○及丁○○共同剝奪他人自由部分，各處如主文所示，並就被告丙○○
    妨害自由部分，諭知易科罰金之折算標準（按刑法第四十一條於九十年一月十日
    經總統修正公布，本件被告丙○○所犯刑法第三百零二條第一項之罪，因判處有
    期徒刑六月，新舊法比較，以修正後之刑法第四十一條有利被告，自應適用新法
    ，併為易科罰金折算標準之諭知）。又扣案本票三張、借款切結書一張，依卷附
    扣押單所載，均係被害人甲○○所立及提出（詳警卷十四頁），尚非供被告妨害
    自由所用，亦非被告所有，核與刑法沒收要件不符，爰不予宣告沒收，併此說明
    。
貳、連續傷害部分：
一、公訴意旨另以：被告丙○○、丁○○與張董等人將被害人甲○○押往蘭潭，於抵
    蘭潭好漢坡停車，被告丙○○、丁○○與共同被告乙○○遂、「張董」及另一不
    詳姓名成年男子，另行起意共同基於傷害被害人甲○○之犯意聯絡，由共同被告
    乙○○至謝車看守戊○○，被告丙○○、丁○○與共同被告「張董」及該不詳姓
    名成年男子三人，攜帶鋁棒二支將被害人甲○○帶往山坡上，「張董」先示意被
    告丙○○、丁○○及不詳姓名成年男子共同毆打被害人甲○○後，將其行動電話
    交予被害人甲○○命其以行動電話籌款清償，然因甲○○久久無法籌得，「張董
    」乃命眾人返回車上，欲前往嘉義高工後方。待二車抵達嘉義高工後方空地，被
    告丙○○、丁○○等人復承續前揭共同傷害甲○○之犯意聯絡，再次由共同被告
    乙○○看守戊○○，被告丙○○、丁○○與「張董」及該不詳姓名男子將被害人
    甲○○押往涼亭，並由被告丙○○、丁○○分持鋁棒毆打被害人甲○○左膝蓋處
    ，及以鋁棒抵住被害人甲○○身體命其蹲下，被告丙○○、丁○○及該不詳姓名
    成年男子復以腳踢拳打被害人甲○○前胸、背部等處，致被害人甲○○受有右肩
    、右肘、左膝擦傷等傷，因認被告丙○○、丁○○另連續涉犯刑法第二百七十七
    條第一項之傷害罪嫌云云。
二、按犯刑法第二百七十七條第一項傷害罪，須告訴乃論，刑法第二百八十七條前段
    定有明文。又告訴乃論之罪，其告訴應自得為告訴之人知悉犯人之時起，於六個
    月內為之；又案件起訴程序違背規定者，應諭知不受理之判決，刑事訴訟法第二
    百三十七條第一項、第三百零三條第一款，分別定有明文。
三、公訴人指訴被告丙○○、丁○○與張董等人共同毆打被害人甲○○，固均犯刑法
    第二百七十七條第一項傷害罪嫌。惟被害人甲○○自警訊起至偵審中，遍閱全卷
    ，均未見被害人甲○○就其遭受被告丙○○、丁○○與張董等人毆打部分，明白
    表示欲提起傷害告訴，且本件自八十九年八月十日傷害案發日迄上訴本院審理時
    ，亦已逾前揭告訴乃論之罪，應於知悉犯人之時起，六個月內告訴期間。本院又
    無從依法命公訴人就此項起訴所欠缺訴追要件，加以補正（刑事訴訟法第二百七
    十三條第二項規定參照），本件被告丙○○、丁○○被訴連續傷害部分，顯欠缺
    訴追要件，核屬起訴之程序違背規定，且其欠缺情形複已無法補正，原審疏未詳
    察，遽就其等傷害部分論罪科刑，自有疏略。因公訴人就被告所犯妨害自由與傷
    害罪，認係數罪併罰而起訴，就被告被訴傷害部分。依前開規定，自應由本院將
    該部分撤銷改判，諭知公訴不受理之判決。
據上論斷，應依刑事訴訟法第三百六十九條第一項前段、第三百六十四條、第三百零
三條第一款、第二百九十九條第一項前段、第三百條、刑法第二條第一項前段、第二
十八條、第三百零二條第一項、第四十一條第一項，罰金罰鍰提高標準條例第一條前
段、第二條，判決如主文。
本案經檢察官劉得鉦到庭執行職務。
中    華    民    國      九十一      年      四      月        二      日
                                  臺灣高等法院臺南分院刑事第二庭
                                      審判長法官  游    明    仁
                                            法官  林    永    茂
                                            法官  陳    清    溪
右正本證明與原本無異。
妨害自由部分被告如不服本判決，應於判決送達後十日內向本院提出上訴狀，其未敘
述理由者並應於提出上訴狀後十日內向本院補提理由書（應附繕本)。
                                      法院書記官  趙    玲    瓏
中    華    民    國      九十一      年      四      月        三      日
附錄本件論罪科刑法條全文：
刑法第三百零二條第一項
私刑拘禁或以其他非法方法，剝奪人之行動自由者，處五年以下有期徒刑、拘役或三
百元以下罰金。
刑法第二百七十七條第一項
傷害人之身體或健康者，處三年以下有期徒刑、拘役或一千元以下罰金。
附表
┌─┬────┬─────────────────────┬──────┐
│編│起訖地點│駕乘汽車及座位分配方式                    │備      註  │
│號│        ├──────────┬──────────┤            │
│  │        │謝車                │八一八二號車        │            │
├─┼────┼──────────┼──────────┼──────┤
│1.│嘉義市中│駕駛：戊○○        │駕駛：乙○○        │丁○○藉詞至│
│  │山公園至│乘員：甲○○、丁○○│乘員：張董、丙○○、│密處商議借錢│
│  │民權路植│                    │      不詳成年男子  │事宜而坐上謝│
││物園    │                    │                    │車後座。    │
├─┼────┼──────────┼──────────┼──────┤
│2.│民權路植│駕駛：戊○○        │駕駛：乙○○        │因戊○○不讓│
│  │物園    │前右座：張董        │後座：丁○○、丙○○│張董等人駕駛│
│  │        │後座：不詳成年男子  │      共同架住甲○○│謝車，旋又改│
│  │        │                    │                    │變乘坐方式如│
│  │        │                    │                    │第3.欄所示。│
└─┴────┴──────────┴──────────┴──────┘
┌─┬────┬──────────┬──────────┬──────┐
│3.│民權路植│駕駛：戊○○        │駕駛：乙○○        │停車後，被告│
│  │物園至蘭│前右座：張董        │後座：不詳成年男子  │等五人基於共│
│  │潭好漢坡│後座：丁○○、丙○○│                    │同傷害甲○○│
│  │        │      挾持甲○○坐於│                  │犯意聯絡，由│
│  │        │      兩側          │                    │乙○○看守謝│
│  │        │                    │                    │易錩。張董、│
│  │        │                    │                    │丙○○、蔡鐘│
│  │        │                    │                    │豐及該不詳姓│
│  │        │                    │                    │名男子將張清│
│  │        │                    │                    │松帶至山坡毆│
│  │        │                    │                    │打          │
│  │        │                    │                    │            │
├─┼────┼──────────┼──────────┼──────┤
│4.│蘭潭好漢│駕  駛：戊○○      │駕駛：乙○○        │停車後，被告│
│  │坡至嘉義│前右座：不詳成年男子│前右座：張董        │等五人基於共│
│  │高工後方│                    │後座：丁○○、丙○○│同傷害甲○○│
│  │        │                    │      挾持甲○○坐於│之犯意聯絡，│
└─┴────┴──────────┴──────────┴──────┘
┌─┬────┬──────────┬──────────┬──────┐
│  │        │                    │      兩側          │由乙○○看守│
│  │        │                    │                    │戊○○，張董│
│  │        │                    │                    │、丙○○、蔡│
│  │        │                    │                    │鐘豐及該不詳│
│  │        │                    │                    │成年男子將蔡│
│  │        │                    │                    │清松帶至涼亭│
│  │        │                    │                    │處，由丙○○│
│  │        │                    │                    │、丁○○及該│
│  │        │                    │                    │不詳成年男子│
│  │        │                    │                    │對甲○○拳打│
│  │        │                    │                    │腳踢，張董命│
│  │        ││                    │其打電話籌錢│
│  │        │                    │                    │。後甲○○表│
│  │        │                    │                    │示願以車及地│
│  │        │                    │                    │契為擔保，張│
│  │        │                    │                    │董等人始讓謝│
│  │        │                    │                    │易錩離去。  │
└─┴────┴──────────┴──────────┴──────┘
┌─┬────┬──────────┬──────────┬──────┐
│5.│嘉義高工│戊○○已先行離去    │駕駛：乙○○        │被告等人與張│
│  │至文昌街│                    │乘員：張董、甲○○、│清松返住處取│
│  │甲○○住│                    │      丁○○、不詳成│車及地契時，│
│  │處      │                    │      年男子        │為警查獲。蔡│
│  │        │                    │                    │永添於離開嘉│
│  │        │                    │                    │義高工時即先│
│  │        │                    │                    │行離去。    │
└─┴────┴──────────┴──────────┴──────┘
